臺灣花蓮地方法院刑事判決
111年度易字第89號
公  訴  人  臺灣花蓮地方檢察署檢察官
被      告  潘韋茗


上列被告因毀損等案件，經檢察官提起公訴（111年度偵緝字第1
26號），本院判決如下：
    主  文
甲○○無罪。
    理  由
一、公訴意旨略以：被告甲○○於民國110年8月29日15時27分許，
    乘坐姓名年籍不詳之友人（尚難認有犯意聯絡）駕駛之電動
    自行車，在花蓮縣新城鄉新城村台9線與博愛路口，因與告
    訴人丙○○前有行車糾紛，心生不滿，基於毀棄損壞之犯意，
    將一袋甜甜圈砸向告訴人所駕駛之車牌號碼000-0000號自用
    小客車，造成車輛副駕駛座晴雨窗脫落毀損；而告訴人後於
    同日15時40分許，再前往花蓮縣新城鄉新城村新城路與博愛
    路交岔路口遇見被告在空地椅子上喝酒。遂找被告理論，被
    告基於公然侮辱犯意，在上述公共場所，拿甜甜圈丟告訴人
    ，辱罵丙○○「你在機掰什麼，幹你娘」等語，並將手中塑膠
    杯內的酒往告訴人臉上潑，損害告訴人人格名譽。因認被告
    涉犯刑法第309條第1項公然侮辱罪嫌及刑法第 354條毀損罪
    嫌等語。
二、按犯罪事實應依證據認定之，無證據不得認定犯罪事實；不
    能證明被告犯罪或其行為不罰者，應諭知無罪之判決，刑事
    訴訟法第154條第2項、第301條第1項分別定有明文。次按刑
    事訴訟法第161條第1項亦規定，檢察官就被告犯罪事實，應
    負舉證責任，並指出證明之方法，是檢察官對於起訴之犯罪
    事實，應負提出證據及說服之實質舉證責任，倘其所提出之
    證據，不足為被告有罪之積極證明，或其指出證明之方法，
    無從說服法院以形成被告有罪之心證，基於無罪推定之原則
    ，自應為被告無罪判決之諭知。另告訴人之告訴，係以使被
    告受刑事訴追為目的，是其陳述是否與事實相符，仍應調查
    其他證據以資審認；又告訴人之指訴是否與事實相符，仍應
    調查其他證據，以資審認，必被害人所述被害情形，無瑕疵
    可擊，且就其他方面調查，又與事實相符，始足據為有罪判
    決之基礎（最高法院52年台上字第1300號判例、81年度台上
    字第3539號判決意旨可資參照）。
三、又按公然侮辱罪之「侮辱」，係未指明具體事實，而以言語
    、文字或舉動為抽象謾罵嘲弄或者輕蔑他人人格之行為。行
    為人所為，客觀上縱屬侮辱之言行，然是否構成該罪，仍須
    探究其主觀上是否本於公然侮辱之意而為，不能僅因行為人
    之客觀言行不夠文雅、高尚，即認定其有公然侮辱之犯意。
    蓋人類本不可能永遠以和善、肯定、鼓勵、讚美之方式與人
    相處。遇有衝突之際，或可能本公然侮辱之意，或可能本嗆
    聲、諷刺、否定他人之意，而為上開客觀言行，此即俗話中
    所謂「相罵無好話」。至判斷行為人主觀上是否具有公然侮
    辱之犯意，須還原事件之脈絡及過程，並兼顧各種情狀（如
    雙方之年齡、教育程度、職業、關係，或行為地的方言、用
    詞習慣等）後，綜合以為認定，方屬妥適而不偏倚。（最高
    法院110年度台上字第49號刑事判決意旨參照）。另關於語
    詞或語句意義之理解，除應充分地分析該語詞或語句約定俗
    成之用法外，並須同時考察該語詞或語句所處之語境，於綜
    合考量使用該語詞或語句之時間、地點、歷史背景、社會通
    念、上下文、當時發生之事件，以及對話雙方之目的、身心
    狀況、身份、所談論之話題等等因素後，始能對該語詞或語
    句之意義有較為適切之理解。查「幹你娘」，即俗稱的「三
    字經」，辭典收錄「幹你娘」之釋義係指對感到不滿的事物
    或人使用的詞彙，表示憤怒和驚嚇（有具體對象）。具體需
    要根據說話者的口氣，分辨對方是否是真的感到真的憤怒。
    從字面意思來看，雖為「與你母親性行為」，但陳述該句者
    未必真的希望從事此項行為，大多是想藉由侮辱對方或只是
    用此作為無意義的髒話，純粹自己發洩情緒或用此作為助語
    詞。至於基本詞義組合成之含意及用法是否構成罵人、羞辱
    、使人難堪或減損人聲譽，則依用語情狀而異，語句之上下
    文、使用情境、說話之態度、聽話者之感受等，亦得納入表
    情達意之考量等語。據上，針對具體事實，依個人價值判斷
    提出主觀且與事實有關連的意見或評論，縱使尖酸刻薄，批
    評內容足令被批評者感到不快或影響其名譽，顯非公然侮辱
    罪之處罰範圍。
四、公訴意旨認被告犯有上開罪嫌，無非係以被告之供述、被告
    行徑軌跡示意圖、照片為其論據。
五、訊據被告固坦承於公訴意旨所指時間、地點曾持甜甜圈丟往
    告訴人車輛，並對告訴人出言三字經等語，然稱：因為告訴
    人駕駛車輛不當，差點撞到我，我好意提醒卻被告訴人嗆聲
    ，一時不爽拿甜甜圈丟到他的車內，沒注意到有晴雨窗，也
    沒看到晴雨窗脫落，沒有要毀損告訴人車輛的意思，後來告
    訴人帶著她老公來找我理論，告訴人一直碎碎念跟罵我，她
    老公制止無果，我無法忍受就罵三字經跟潑酒，並不是要侮
    辱告訴人等語。經查：
　㈠111年8月29日15時22分許，告訴人駕駛車牌號碼000-0000號
    自小客車，行經花蓮縣新城鄉新城路與信義路口，被告搭乘
    友人騎乘之電動自行車亦行經該路口，雙方因故發生行車糾
    紛，被告指示友人尾隨告訴人直至花蓮縣新城鄉台9線與博
    愛路口，適於同日15時26分，告訴人於該處停等紅燈，副駕
    駛座之車窗未關上，被告持甜甜圈丟向告訴人後離去，告訴
    人邀集其前夫曾孝文折返至新城路與博愛路口旁空地找被告
    再次發生衝突，被告對告訴人出言三字經及朝告訴人潑酒等
    情，為被告所自承，核與告訴人於警詢之指訴大致相符，並
    有被告行徑軌跡示意圖、照片在卷可參，是此部分事實，首
    堪認定。
　㈡被告行為不該當毀損罪
　　⒈由卷附台9線與博愛路口監視器畫面照片，僅能判讀被告與
      告訴人於110年8月29日15時26分許，均在該處停等紅燈，
      被告乘坐之電動自行車行駛至告訴人車側，告訴人在號誌
      變換為綠燈前，與被告一同行駛至路肩，被告先行原路折
      返後，告訴人緊接著被告折返，惟並未拍攝到被告朝告訴
      人丟甜甜圈之情景，亦未拍攝到告訴人車輛之晴雨窗在該
      路口後有脫落之情事，承辦員警雖於111年8月30日拍攝告
      訴人車輛晴雨窗脫落之照片，然僅能證明該車輛晴雨窗脫
      落之事實，無法佐證係因被告丟擲甜甜圈所造成之結果，
      即公訴意旨認為告訴人車輛之晴雨窗因被告丟擲甜甜圈而
      脫落等情，僅有告訴人之指訴，而無其他證據得資補強，
      則告訴人車輛之晴雨窗是否係因被告丟擲甜甜圈而脫落，
      實屬有疑，是告訴人之指訴無法作為對被告不利之證據。
　　⒉被告於本院準備程序供稱：告訴人的車窗開著，我是要朝
      告訴人丟一個10元的小甜甜圈等語，告訴人於警詢指訴：
      我的車窗開著，被告朝我丟甜甜圈等語，二人供詞互核一
      致，是被告丟擲甜甜圈之行為顯然係針對車內之告訴人，
      並非瞄準告訴人車輛之晴雨窗，而晴雨窗以黏膠之方式固
      定在車窗門板上緣，在車輛行駛中均能穩固附著於車窗門
      板，甜甜圈並非堅硬之物，殊難想像以甜甜圈砸向他人車
      輛可能導致晴雨窗脫落，即難認被告向告訴人丟擲甜甜圈
      時，係基於毀損告訴人車輛晴雨窗之故意或有何預見晴雨
      窗脫落亦不違背其本意之不確定故意，又毀損罪不處罰過
      失犯，故無庸評價被告之行為是否有過失。
　　⒊告訴人車輛之晴雨窗固然脫落，然由卷附之照片可知該晴
      雨窗僅從車輛脫落，外觀尚屬完整，未有斷裂、破損等情
      事，告訴人於警詢亦稱：擋雨板（晴雨窗）整個下來等語
      ，堪認晴雨窗並無毀棄、損壞或致令不堪用之情況，僅須
      自行施工重新黏貼回去即可，其功用並未喪失，顯與刑法
      毀損罪之構成要件有別，無論被告主觀上是否具備毀損犯
      意，均無從成立本罪。
　㈢被告無侮辱告訴人之故意，告訴人社會評價亦未減損
　　⒈本案係被告見告訴人在新城路與信義路口行車過快致生危
      害於安全，心生不滿，一路尾隨告訴人至台9線與博愛路
      口，被告於該路口朝告訴人丟擲甜甜圈離去後，告訴人心
      有不甘，邀集曾孝文去找被告「理論」，又與被告發生口
      角，被告在爭執期間向告訴人出言「你在機掰什麼，幹你
      娘」等語並朝告訴人潑酒，告訴人因此覺得受傷等情，核
      與被告之供述、告訴人之指訴大致相符。是由上述情境，
      可見告訴人遭到被告丟擲甜甜圈後，回頭找被告「理論」
      ，其目的即係與被告起爭執，則過程中難免情緒激動，被
      告於本院準備程序稱：因告訴人一直碎碎念，她老公也無
      法制止，我受不了才講三字經並朝告訴人潑酒等語，依被
      告主觀情緒反應及客觀環境情狀，被告行為係表示不滿、
      憤怒之反應，而一般人以言語表達上，以最有效之語言表
      意，原本即屬言論自由的核心範圍，而語言、文字之選用
      ，本來除了客觀意思之傳達溝通外，還有情感表述的成分
      在內，「有力的表述，未必是文雅的」，強迫一個人在情
      緒激動時不得「口出惡言」以發洩情緒或以行為制止他方
      的無理情緒，無異於強令行為人找尋其他宣洩出口，反而
      另滋生毀損、傷害或其他更嚴重、無可挽回的犯行發生。
      從文句主觀解讀、客觀環境情狀及我國社會風俗民情，實
      難以強迫被告在情緒激動時不得「口出惡言」以發洩情緒
      ，故縱使被告有如公訴意旨所指摘於犯罪時、地之行為（
      出言三字經及潑酒），應屬被告因感受外來受到壓力之正
      常情感宣洩，要難認其主觀上有侮辱他人之意。
　　⒉檢察官雖認為被告對告訴人辱罵三字經，依社會通念會減
      損告訴人之名譽。然被告對告訴人出言三字經前，係告訴
      人先邀集曾孝文一同找被告「理論」，顯有與被告爭執之
      意，則告訴人既已先起頭，周遭圍觀之人對於告訴人行為
      應已有評價，再被告上開言詞、行為僅表達1次，係針對
      告訴人前來「理論」之不滿，客觀上實不足以令人有貶低
      告訴人人格或地位評價之可能，即被告行為實無法該當公
      然侮辱罪之客觀構成要件。
　　⒊被告雖於偵查為「認罪」之陳述，於本院審理中對客觀事
      實亦不爭執，然按刑事訴訟法第156條第2項規定，被告雖
      經自白，仍應調查其他必要之證據，以察其是否與事實相
      符。立法目的乃欲以補強證據擔保自白之真實性；亦即以
      補強證據之存在，藉之限制自白在證據上之價值。而所謂
      補強證據，則指除該自白本身外，其他足資以證明自白之
      犯罪事實確具有相當程度真實性之證據而言；雖其所補強
      者，非以事實之全部為必要，但亦須因補強證據與自白之
      相互利用，而足使犯罪事實獲得確信者，始足當之。是被
      告雖坦承其與告訴人口角過程中，口出「你在機掰什麼，
      幹你娘」等語及潑酒之行為，但從告訴人所述，尚難驟認
      被告前開糾紛口角中所陳，具有侮辱之犯意，是被告前開
      所陳，亦難遽為不利於被告之認定。
　㈣綜上，告訴人指訴被告毀損部分無證據以資補強，無法作為
    對被告不利之認定，另指訴被告公然侮辱部分，被告上開行
    為，或有粗鄙、不當，顯僅為被告個人表達個人憤怒、生氣
    情緒之方式是否得宜之問題，參酌本案主、客觀環境、文句
    解釋、行為人主觀犯意及告訴人之內心感受等一切因素綜合
    判斷，尚難因此遽認被告主觀上有公然侮辱之不法犯意甚明
    。
六、綜上所述，本案依檢察官所舉各項證據方法，無從使本院就
    被告被訴毀損、公然侮辱罪嫌，達到有罪之確信程度，尚有
    合理之懷疑存在，自屬不能證明被告犯罪，揆諸前開說明，
    自應諭知被告無罪之判決。
據上論斷，應依刑事訴訟法第301條第1項前段，判決如主文。
本案經檢察官乙○○提起公訴，檢察官蕭百麟到庭執行職務。
中　　華　　民　　國　　111 　年　　5 　　月　　31　　日
　　　　　　　　　刑事第五庭　法　官　 邱韻如
以上正本證明與原本無異。
如不服本判決應於收受送達後20日內向本院提出上訴書狀，並應
敘述具體理由。其未敘述上訴理由者，應於上訴期間屆滿後20日
內向本院補提理由書(均須按他造當事人之人數附繕本)「切勿逕
送上級法院」。告訴人或被害人如對於本判決不服者，應具備理
由請求檢察官上訴，其上訴期間之計算係以檢察官收受判決正本
之日期為準。
因疫情而遲誤不變期間，得向法院聲請回復原狀。
中　　華　　民　　國　　111 　年　　6 　　月　　1 　　日
                               書記官   呂姿穎